【裁判字號】    89,訴,1301
【裁判日期】    890731
【裁判案由】    懲治盜匪條例
【裁判全文】
臺灣臺中地方法院刑事判決                        八十九年度訴字第一三一號
    公  訴  人  臺灣臺中地方法院檢察署檢察官
    被      告  丙○○
    選任辯護人  林開福
    被      告  乙○○
    右  一  人
右列被告等因違反懲治盜匪條例案件，經檢察官提起公訴（八十九年度偵字第七四九
０號），及移送併辦（八十九年偵字第七七八三號），本院判決如左：
    主    文
丙○○、乙○○共同意圖為自己不法之所有，而搶奪他人之動產，丙○○處有期徒刑
壹年；乙○○處有期徒刑壹月陸月。
    事    實
一、丙○○與乙○○共同基於意圖為自己不法所有之犯意聯絡，於民國八十九年二月
    二十九日凌晨四時許，由乙○○駕駛其所有之自用小客車，丙○○坐於該車右前
    座，其另一名友人甲○○則酒醉睡在汽車後座，乙○○、丙○○見丁○○獨自一
    人在街上行走，乃在臺中市北屯區○○○路○段二一八號前，趁丁○○彎腰準備
    打開其所有自用小客車車門不及防備之際，由丙○○將頭手伸出車窗外，下手搶
    奪丁○○置於左手手肘上之皮包一只（內有英商渣打銀行、南山人壽保險、中國
    信託銀行之信用卡各一張，國民身分證、汽機車駕駛執照、行車執照各一枚，現
    金新臺幣一萬餘元，摩托羅拉牌行動電話、ＳＡＧＥＭ牌行動電話各一支），丁○○趕緊將皮包拉回，丙○○仍緊緊拉住皮包帶不放，乙○○則續將汽車向前行
    駛，丁○○被拖行十餘公尺後因皮包帶斷裂而跌倒在地，致其受有臉、手、膝蓋
    等處嚴重擦傷，前門牙斷落之傷害（傷害罪部分未經告訴及起訴）。丙○○、乙○○得手，沿路丟棄丁○○之證件，現金則由二人朋分花用，其中摩托羅拉牌行
    動電話則放置至汽車後座，甲○○睡醒下車時見後座有該部行動電話，乃向丙○○商借，丙○○遂將該部行動電話交給甲○○使用，後在同年三月上旬某日在臺
    中縣清水鎮○○路某商店，丙○○再將ＳＡＧＥＭ牌行動電話交給其不知情之友
    人黃欽俊使用（黃欽俊所涉收受贓物罪部分，經公訴人不起訴處分）。嗣於八十
    九年五月六日中午十二時，在臺中縣清水鎮○○路八十五巷四十五之一號，經警
    方持拘票查獲丙○○及黃欽俊二人，並起出ＳＡＧＥＭ牌行動電話，再因丙○○
    之供述而查獲上情。
二、案經臺中縣警察局大甲分局報請臺灣臺中地方法院檢察署檢察官偵查起訴。
    理    由
一、訊據被告丙○○對其於右揭時地與被告乙○○共同搶奪被害人丁○○皮包之行為
    ，供認不諱；訊據被告乙○○則矢口否認有於右揭時地與被告丙○○共同搶奪之
    行為，辯稱：伊沒有提議搶劫，且伊當時並沒有缺錢，是丙○○缺錢，當天是丙○○要伊將車子慢慢開過去，伊以為丙○○認識那位小姐，後來他就把身體伸出
    去，但沒有看清楚他在做什麼，伊是有聽到女子之尖叫聲，當時外面有很多人在
    ，而且伊有喝酒，所以不清楚外面之情形，丙○○進來之後就叫伊趕快把車子開
    走，伊沒有看到他有多東西，也沒有分得贓物云云。惟查：
（一）被告丙○○於八十九年六月七日本院調查時供稱：伊於八十九年二月二十五日
      凌晨與乙○○、甲○○去花都舞廳喝酒，於凌晨三時多搭乘乙○○駕駛之汽車
      離開，該車由乙○○駕駛，伊坐在駕駛座旁邊，甲○○在後座睡覺，乙○○在
      車上提議要搶皮包，因他欠老闆的錢，而伊當時亦喝醉酒，故也同意，當時看
      到被害人在路上行走，跟了好幾公尺，車速很慢，見被害人彎腰去打開汽車車
      門，伊就伸出車外拉被害人皮包，被害人有拉住皮包，乙○○再慢慢將車開走
      ，後因皮包是塑膠製造的，一拉就斷，伊等就開車離去，乙○○事後有平方搶
      得之金額，伊與乙○○沒有仇恨，沒有陷害他等語。被告丙○○於警訊、偵查
      之供述，均與本院審理時陳述內容相符，並無矛盾齬齟之處，且被告丙○○與
      被告乙○○並無怨隙，實無誣陷之必要，而其供述被告乙○○為共犯，其之罪
      責並不因此而得免，是其之供述內容當可採信，被告乙○○確與被告丙○○有
      犯意聯絡而搶奪之行為，足堪認定。
（二）被害人丁○○於八十九年六月二十七日本院審理時到庭結證稱：「當天下雨，
      很多人都在紅寶石舞廳騎樓等車，因為我自己有車，我就直接出來去開車，當
      時路上的人不多，我走到我的車子旁，要用鑰匙去開車門的時候，我感覺到有
      一部車慢慢接近，並有停下來的樣子，後來就有人拉我的皮包，當時皮包放在
      左手手肘上，我直覺將左手往內縮，就被拖行了十幾公尺，拉扯中我用右手拉
      住汽車的前門，後來想用右手將皮包拉開給他，對方以為我在跟他們搶，造成
      我右手受傷，手錶也掉在路上，最後把我放掉的時候，我整個人跌在馬路上，
      受有如起訴書所述之傷害，被搶的時候我有尖叫。」等語，被害人之證詞與被
      告丙○○之證詞大致相當，應與事實相符。其並證稱：「（當時開車的人有無
      作何動作？）他只是在開車，但我被拉扯那麼遠的路，開車的人不可能不知道
      ，我也有用手拉住車門，而且他車速不快，感覺好像在配合搶奪的人。」等語
      。被告乙○○以緩慢車速尾隨在被害人後方，於行搶後再配合被告丙○○離去
      ，且被害人在車外尖聲喊叫並拉住車門，在當時車窗搖下之情形下，被告乙○○實無不知情之可能，其若無共同搶奪之犯意，自應將汽車停下，但卻反而在
      被告丙○○搶奪得手，再加速將車開走，並於事後平分現金，被告辯稱其無參
      與搶奪云云，實難採信。
（三）被害人丁○○於警訊時雖曾陳稱：因為在拉扯，歹徒還拿出刀子劃子我一刀使
      伊右手腕削下一塊皮肉云云，惟其於本院八十九年六月二十七日審理時陳稱：
      「拉扯當中他有拉住我的右手，把我拖行一段路，拉扯當時我不確定有沒有被
      刀子削過，是事後檢查我手上的傷，有類似被刀子削過的痕跡。」等語，是被
      害人於警訊時之陳稱，應係出於事後臆測之詞，其在被搶之過程中，並未見及
      被告有使用刀子之事情，且依中國醫藥學院附設醫院之被害人病歷，亦無刀傷
      之記載，亦可證被告被告並無使用兇器搶奪或盜匪之行為。又被告丙○○於本
      院審理時雖辯稱：其所搶得之金額僅有五千餘元云云，惟被害人於本院審理時
      陳稱：「共約有一萬多元，一千元整鈔有八張，其他的錢加起來約有兩千多元
      。」，被害人為物主，對其所有之金額應較為清楚，而被告丙○○或因時隔久
      遠而記憶錯誤，被告二人所搶得之現金部分應為一萬餘元，應可認定。
（四）此外，復有被害人劉淑靜所簽具之贓物認領保管收據一紙、及中國醫藥學院附
      設醫院病資料一份在卷，被告所辯實為事後卸責之詞，實不足採，事證明確，
      其上開共同搶奪犯行，洵堪認定。
二、核被告二人共同搶奪被害人丁○○財物既遂之行為，係犯刑法第三百二十五條第
    一項之搶奪。被告二人就上開行為，有犯意聯絡，行為分擔，為共同正犯。公訴
    意旨認被告二人係犯懲治盜匪條例第五條第一項第一款之罪，惟按強盜罪之強暴
    、脅迫，以在客觀上對於人之身體及自由確有侵害行為為必要（最高法院二十七
    年度上字第一七二二號判例參照），被告丙○○係趁被害人彎腰開啟車門之際下
    手搶奪，此顯係乘人不備並不及抗拒，以急遽方法掠取財物，應屬搶奪之行為，
    在搶奪過程中雖因被害人緊拉不放至被拖行十餘公尺，此為搶奪行為持續進行之
    經過，並無另有一強暴、脅迫致使被害人不能抗拒之強盜行為出現，公訴意旨尚
    有誤會，惟起訴基本社會事實同一，應予變更起訴法條。爰審酌被告二人年輕力
    壯，不思以正當方法賺取金錢，貪逸惡勞，竟以暴力性手段，搶奪被害人財物，
    致使被害人跌倒受傷，所受之傷害非輕，並造成精神上恐懼，嚴重影響社會秩序
    ，被告乙○○到案後又否認犯行，希圖卸免刑責，惡性非輕，公訴人亦請求從重
    量刑，本院念及被告二人行為時僅二十餘歲，智慮淺薄，且無前科，有臺灣高等
    法院被告全國前案紀錄表一份在卷可稽，被告丙○○坦承犯行，並事後與被害人
    達成和解，賠償十萬元，有和解書存卷可證，顯有悔意，其二人雖係共犯，但犯
    罪後之態度（刑法第五十七條第十款）明顯不同，科刑上應有輕重，始符公允並
    實現刑罰權分配之正義等一切情狀，分別量處如主文所示之刑。
據上論斷，應依刑事訴訟法第二百九十九條第一項前段、第三百條，刑法第二十八條
、第三百二十五條第一項，判決如主文。
本案經檢察官張溢金到庭執行職務
中      華      民      國    八十九    年      七      月  三十一    日
                                    臺灣臺中地方法院刑事第四庭
                                        法  官  楊  真  明
右正本證明與原本無異。
如不服本判決，應於判決送達後十日內向本院提出上訴狀，上訴於臺灣高等法院臺中
分院( 須附繕本 )。
                                        書記官
中      華      民      國    八十九    年      七      月    三十一    日
附錄本案論罪法條全文：
第三百二十五條第一項
意圖為自己或第三人不法之所有，而搶奪他人之動產者，處六月以上五年以下有期徒
刑。


司法院資訊處製作；財團法人民間司法改革基金會備份。
